【裁判字號】    97,聲,288
【裁判日期】    970721
【裁判案由】    聲明異議
【裁判全文】
臺灣高雄地方法院刑事裁定               97年度聲字第288號
聲  請  人
即  受刑人  甲○○
                    （現於臺灣高雄監獄執行中）
上列聲請人因聲明異議案件，本院裁定如下：
    主    文
異議駁回。
    理    由
一、聲請意旨略以：受刑人甲○○於民國93年之假釋期間，因施
    用毒品案件，經鈞院裁定觀察、勒戒，並已執行完畢，經檢
    察官於93年10月6 日予以不起訴處分確定，此外並未於假釋
    期間受刑之宣告，惟法務務於93年9 月10日依保安處分執行
    法第74條之2 第1 款前段、第2 款規定，撤銷受刑人假釋處
    分，並接續執行殘刑。受刑人於觀察勒戒執行完畢後，並無
    繼續施用傾向，未被裁定送強制戒治，檢察官以上開情形撤
    銷假釋執行殘刑，逾越比例原則，顯有未當，爰依法聲明異
    議，請求撤銷檢察官所為之執行指揮處分等語。
二、按受刑人或其法定代理人或配偶以檢察官執行之指揮為不當
    者，得向諭知該裁判之法院聲明異議，刑事訴訟法第484 條
    固有明文。然查：
(一)、受刑人前於79年間因違反懲治盜匪條例案件，經本院判處有
    期徒刑15年、褫奪公權10年，撤回上訴確定，並入監執行，
    後假釋出監，假釋期間付保護管束，詎受刑人於假釋期間之
    93年3 月30日下午12時20分回溯24小時內某時因施用第一級
    毒品海洛因，此有高雄市立凱旋醫院尿液檢驗成績書在卷可
    稽，經本院於96年6 月9 日以93年度毒聲字第1086號裁定送
    觀察、勒戒，執行完畢因無繼續施用傾向，而於93年10月6
    日經93年度毒偵緝字第529 號為不起訴處分。茲因其違反保
    安處分執行法第74條之2 第1 款前段、第2 款規定，情節重
    大，法務部遂於93年9 月10日以法矯字第0930036574號撤銷
    其假釋，並入監執行殘刑，業據本院調取上開93年度毒聲字
    第1086號、93年度執更字第2170號等卷（80年檢刑字第9486
    號、94年度檢刑字第24928 號共21卷）查明屬實，並有臺灣
    高等法院被告前案紀錄表、法務部前開函文、臺灣高雄監獄
    報請撤銷假釋報告表、臺灣高雄地方法院檢察署檢察官執行
    指揮書等附卷可稽，此部分事實堪可認定。
(二)、按施用毒品對於人類身體健康之戕害甚鉅，而我國為杜絕毒
    品犯罪，亦於87年5 月20日公布毒品危害防制條例，其第1
    條即開宗明義揭示：「為防制毒品危害，維護國民身心健康
    ，制定本條例」，第2 條第1 項更明確闡釋：「本條例所稱
    毒品，指具成癮性、濫用性及對社會危害性之麻醉藥品與其
    製品及影響精神物質與其製品」，足見毒品危害防制條例列
    管之毒品，非但因其成癮性、濫用性，對施用者身心健康影
    響頗鉅，更對社會具有危害性，則施用毒品之行為並非善良
    品行，實無庸置疑，是關於假釋或緩刑付保護管束案件，受
    保護管束人在保護管束期間，再犯毒品危害防制條例第10條
    之罪，依同條例第20條送觀察、勒戒或強制戒治者，即構成
    違反保安處分執行法第74 條 之2 第1 款未保持善良品行之
    規定，應屬情節重大，即得依同法第74條之3 規定，為撤銷
    之處分，亦有法務部87年7 月27日法（87）保決字第022841
    號函文為憑。受刑人於前開保護管束期間，有施用毒品犯行
    ，即屬未能保持善良品行之具體情狀，而其所犯乃送觀察、
    勒戒執行完畢，足認受刑人違反上開規定已屬情節重大。是
    法務部依據受刑人客觀上確有施用毒品之不法行為，核准臺
    灣高雄監獄典獄長報請撤銷受刑人之假釋，於法尚無不合。
(三)、至於聲請人主張伊沒有繼續施用傾向，觀察勒戒後未再被送
    強制戒治，撤銷假釋不符比例原則云云。然按毒品危害防制
    條例列管之毒品，非但因其成癮性、濫用性，對施用者身心
    健康影響頗鉅，更對社會具有危害性，則施用毒品之行為並
    非善良品行，實無庸置疑，聲請人即受刑人確於假釋期間另
    犯施用第一級毒品之犯行，亦如上述，是聲請人未保持善良
    品行情節重大乙節，堪可認定，法務部依據上開函示意旨，
    予以撤銷受刑人之假釋，執行殘刑，與比例原則尚無不符，
    聲請人之異議，難認有理，應予駁回。
三、綜上所述，法務部上開撤銷假釋之處分書與檢察官所為之執
    行指揮均無不當之處，受刑人聲明異議，為無理由，應予駁
    回。
四、爰依刑事訴訟法第486 條，裁定如主文。
中    華    民    國    97    年    7     月    21    日
                  刑事第十庭  法  官  吳金芳
以上正本證明與原本無異。
如不服本裁定應於送達後5日內向本院提出抗告狀。
中    華    民    國    97    年    7     月    25    日
                              書記官  武凱葳


司法院資訊處製作；財團法人民間司法改革基金會備份。
